【裁判字號】    99,附民,376
【裁判日期】    991012
【裁判案由】    妨害自由
【裁判全文】
臺灣高雄地方法院刑事附帶民事訴訟判決
原      告  乙○○
被      告  甲○○
上列被告因妨害自由案件（本院99年度易字第1593號），經原告
提起附帶民事訴訟，請求損害賠償，本院判決如下：
    主  文
被告應給付原告新台幣參萬元，及自民國九十九年八月二十一日
起至清償日止，按年息百分之五計算之利息。
原告其餘之訴駁回。
本判決第一項得假執行；但被告於假執行實施前以新台幣參萬元
預供擔保後，得免為假執行。
原告其餘假執行之聲請駁回。
    事實及理由
一、原告主張：被告甲○○於民國96年12月13日間，因酒後駕駛
    自小客車，不慎撞及伊所有之自小客車，雙方因賠償問題已
    多次交涉未果，嗣於98年11月12日中午12時50分許，被告再
    次撥打電話與伊談賠償事宜，因伊堅拒被告之給付條件，被
    告竟將上開行動電話交由不詳男子，由不詳男子在電話中向
    伊恫稱：「你若不收，看你是要帶兄弟來，還是要告，你試
    試看，看是高雄市的還是外縣市的兄弟，我都傳等你。」等
    語，伊因而心生畏懼，致受有精神損害新臺幣（下同）150,
    000 元，爰依侵權行為之法律關係，提起本件附帶民事訴訟
    等語，並聲明：(一)被告應給付原告150,000 元，及自起訴狀
    繕本送達翌日起至清償日止，按年息5 ％計算之利息。(二)請
    准供擔保後予以假執行。(三)訴訟費用由被告負擔。
二、被告則以：伊未有何恐嚇犯行置辯，並答辯聲明：(一)駁回原
    告之訴。(二)訴訟費用由原告負擔。(三)如受不利益判決，被告
    願供擔保請准宣告免為假執行。
三、按附帶民事訴訟之判決，應以刑事訴訟判決所認定之事實為
    據，刑事訴訟法第500 條前段定有明文。本件被告於96年12
    月13日間，因酒後駕駛自小客車，不慎撞及原告所有之自小
    客車，致原告所有自小客車損壞，雙方因賠償問題已多次交
    涉未果，被告認上開賠償問題遲遲未能解決，係原告拒絕其
    分期付款之要求，為使原告答應讓其分期付款，竟與真實姓
    名年籍不詳之成年男子（下簡稱不詳男子）共同基於恐嚇之
    犯意聯絡，於98年11月12日中午12時50分許，在高雄市鹽埕
    區大舞台戲院附近之卡拉OK內，由不知情之呂麗宸（被告之
    同居人）以其所有門號0000000000號行動電話撥通原告所有
    0000000000號行動電話後，先由被告在電話中再次與原告談
    賠償條件，原告仍堅拒不從，被告心有不滿，口氣開始激動
    ，不詳男子見狀，即將上開行動電話取過接聽，在電話中向
    原告恫稱：「你若不收，看你是要帶兄弟來，還是要告，你
    試試看，看是高雄市的還是外縣市的兄弟，我都傳等你。」
    等語，使原告認其等有眾多手下聽命行事，只要其等一聲令
    下，生命、身體即可能遭受惡害，因而心生畏懼，致生危害
    於安全之事實，既經本院99年度易字第1593號刑事判決認定
    屬實，並對被告為科刑判決在案，自堪信為真實。
四、按因故意或過失，不法侵害他人之權利者，負損害賠償責任
    ；不法侵害他人之身體、健康、名譽、自由、信用、隱私、
    貞操，或不法侵害其他人格法益而情節重大者，被害人雖非
    財產上之損害，亦得請求賠償相當之金額，民法第184 條第
    1 項前段、第195 條第1 項前段分別定有明文。被告夥同不
    詳男子恐嚇原告，致其受有前述傷害，原告自得依上開規定
    請求被告賠償因此所受之損害。茲就原告請求之金額是否准
    許，詳述如下：
  (一)精神慰撫金部分：原告因遭被告恐嚇，其精神自受有痛苦。
    又原告教育程度係高職畢業，擔任業務人員，育有一子，業
    據其於本院陳述明確，並有稅務電子閘門財產所得調件明細
    表可證。被告之教育程度為國中肄業，職業臨時工，名下無
    不動產，亦無汽、機車，未婚，收入並不固定等情，為被告
    所供明，並有調查筆錄受詢問人資料欄在卷可稽（參警卷第
    7 頁），本院審酌原告因上開恐嚇所受精神痛苦程度，及兩
    造身分、收入、經濟情況等一切情狀，認原告請求慰撫金15
    0,000 元，核屬過高，應以30,000元為適當。
  (二)另按給付無確定期限者，債務人於債權人得請求給付時，經
    其催告而未為給付，自受催告時起，負遲延責任；其經債權
    人起訴而送達訴狀，與催告有同一之效力；遲延之債務，以
    支付金錢為標的者，債權人得請求依法定利率計算之遲延利
    息；應付利息之債務，其利率未經約定，亦無法律可據者，
    週年利率為5 ％，民法第229 條第2 項、第233 條第1 項前
    段、第203 條分別定有明文。本件原告請求被告給付損害賠
    償，未定有給付期限，應於被告受催告履行而未履行，始發
    生遲延責任。而原告所得請求被告賠償之金額，為精神慰撫
    金300,00元，原告就此範圍之金額，請求被告自起訴狀繕本
    送達翌日即99年8 月21日起至清償日止，按法定利率即年息
    5 ％計算之遲延利息，於法有據，自應准許。
五、綜上，原告依侵權行為之法律關係，請求被告給付30,000元
    ，及自99年8 月21日起至清償日止，按年息5 ％計算之利息
    ，為有理由，應予准許；逾此部分之請求，則無理由，應予
    駁回。至於原告雖聲明訴訟費用由被告負擔、被告答辯聲明
    訴訟費用由原告負擔等語，惟因本件屬刑事附帶民事訴訟，
    本毋庸徵收裁判費用，且訴訟費用之核定，原屬法院職權事
    項，自毋庸就此部分而為准駁。又本判決主文第1 項就原告
    勝訴部分，所命被告給付之金額未逾500,000 元，應依民事
    訴訟法第389 條第1 項第5 款之規定，依職權宣告假執行；
    原告其餘假執行之聲請，因訴之駁回而失所依據，不予准許
    。被告聲明願供擔保請准宣告免為假執行，爰酌定相當之擔
    保金額宣告之。
據上論結，本件原告之訴為一部有理由，一部無理由，依刑事訴
訟法第502 條、第491 條第10款，民事訴訟法第427 第1 項、第
433 條之3 、第389 條第1 項第5 款、第392 條第2 項，判決如
主文。
中    華    民    國    99    年    10    月    12    日
                  刑事第十四庭    法  官  林揚奇
以上正本係照原本作成。
如不服本判決，非對於刑事訴訟之判決有上訴時，不得上訴。
中    華    民    國    99    年    10    月    12    日
                                  書記官  何明昌

司法院資訊處製作；財團法人民間司法改革基金會備份。
